【裁判字號】    98,上重更(一),6
【裁判日期】    980616
【裁判案由】    違反毒品危害防制條例等
【裁判全文】
臺灣高等法院高雄分院刑事判決     98年度上重更(一)字第6號
上  訴  人
即  被  告  乙○○
                    （臺灣高雄看守所羈押中）
選任辯護人  史乃文律師
            楊林澂律師
上  訴  人
即  被  告  丙○○
                    （臺灣高雄看守所羈押中）
選任辯護人  周君強律師
上  訴  人
即  被  告  甲○○
                    （臺灣高雄看守所羈押中）
指定辯護人  本院公設辯護人孫妙岑
上列上訴人因違反毒品危害防制條例等案件，不服臺灣高雄地方
法院97年度重訴字第22號中華民國97年11月17日第一審判決（起
訴案號：臺灣高雄地方法院檢察署97年度偵字第2200號），提起
上訴，經本院判決後由最高法院發回更審，本院判決如下：
     主  文
原判決撤銷。
乙○○、甲○○、丙○○共同運輸第一級毒品，乙○○、甲○○
，均處無期徒刑，褫奪公權終身；丙○○，處有期徒刑拾捌年，
褫奪公權捌年。
扣案第一級毒品海洛因磚玖拾塊（合計淨重31,828.5公克，純質
淨重23,900.02 公克），均沒收銷燬；扣案之保鮮膜及牛皮紙包
裝紙玖拾只，均沒收。
     事  實
一、乙○○於民國96年10月初某日，經友人介紹在台中市某處認
    識丁○○（尚未據檢察官分案偵查），其二人均明知海洛因
    係第一級毒品及管制進出口物品，不得運輸、私運進口，竟
    共同基於運輸第一級毒品及私運管制物品進口之犯意聯絡，
    謀議以貨櫃進口黃麻纖維（構樹皮）夾藏海洛因之方式，自
    泰國運輸、私運海洛因進口。丁○○即將門號0000000000號
    行動電話1 具（NOKIA 廠牌）交予乙○○，丁○○則持用門
    號0000000000號行動電話1 具（MOTOROLA廠牌）作為與乙○○聯絡之用。乙○○隨後亦邀同其僱主甲○○加入（當時其
    等從事衛浴裝修，並共同租住於台中南屯區○○路○段34巷
    6 弄2 之3 號4 樓），甲○○亦明知海洛因係第一級毒品及
    管制進出口物品，不得運輸、私運進口，竟仍基於共同運輸
    、私運海洛因之犯意連絡而同意參與。乙○○與丁○○為測
    試對於進口黃麻纖維（構樹皮）貨櫃之查驗情形，於96年10
    月24日先自泰國運送一只無夾藏毒品之黃麻纖維（構樹皮）
    貨櫃進口至高雄港，丁○○原指示乙○○欲以申請設立新公
    司之名義辦理進口，惟因新公司申設不及，乙○○轉而指示
    甲○○找尋人頭以利辦理進口報關。甲○○遂透過不知情之
    友人姜裔聖（原名戊○○）取得「庚○○」之身份證影本，
    竟未得「庚○○」本人之同意或授權，而在乙○○指示下擅
    自委請刻印業者，偽刻「庚○○」印章1 枚。甲○○於96年
    10月26日，以「聯成實業有限公司、庚○○」名義，向自由
    倉儲股份有限公司（下稱自由倉儲公司）承租位於台中市○○區○○路320 號之倉庫，做為報關及日後藏放海洛因之用，
    並由甲○○在自由倉儲公司報價單、入貨單等私文書上，偽
    造「庚○○」名義之簽名或蓋用上開偽刻印章。嗣由甲○○
    偽造「庚○○」名義之個案委任書（涉嫌上開偽造印章、私
    文書犯行部分，未據起訴），委託順大報關股份有限公司（
    下稱順大公司）於96年11月9 日辦理報關，經財政部高雄關
    稅局於96年11月12日開櫃查驗無異狀後放行，該貨櫃即於96
    年11月13日運送至自由倉儲公司之上開倉庫。丁○○、乙○○、甲○○見上開查驗測試通過，乃積極進行以同一方式夾
    藏海洛因之運輸、私運進口，於96年11月下旬，適甲○○所
    僱用之另一工人即丙○○前來甲○○上開租住處同住，甲○○因而邀同丙○○加入，丙○○亦明知海洛因係第一級毒品
    及管制進出口物品，不得運輸、私運進口，竟仍基於共同運
    輸、私運海洛因之犯意連絡而同意參與。丁○○於96年12月
    間與泰國毒販以某方式連絡而取得海洛因之貨源後，將海洛
    因磚90塊夾藏於黃麻纖維（構樹皮）而裝置於編號BSIU0000
    000 號貨櫃，由不明人士於泰國曼谷，以庚○○為收件人名
    義，委由長榮航運公司承運，並於96年12月30日起運。丁○○得知上開夾藏海洛因之貨櫃起運後，旋將其原持有之0000
    000000號行動電話1 具（MOTOROLA廠牌）交予乙○○，乙○○則將其原由丁○○交付使用之門號0000000000號行動電話
    1 具（NOKIA 廠牌）交予丙○○，以供相互聯絡之用，丁○○則於97年1 月2 日出境前往泰國，並在泰國將上開貨櫃之
    相關檢疫證明等資料寄交乙○○，乙○○取得該等資料交予
    甲○○。嗣於97年1 月4 日，長榮航運公司委託之天福海運
    承攬運送有限公司（下稱天福公司）承辦進口事宜之不知情
    職員己○○，由泰國方面輾轉取得台灣貨主即「庚○○」資
    料後即以電話聯絡乙○○，而乙○○即請己○○撥打000000
    0000號行動電話。己○○依此而撥該門號行動電話後，由丙○○接聽並偽稱「庚○○」本人與己○○洽談。且依乙○○
    之指示，將「庚○○」身分證影本傳真給己○○，但因傳真
    之「庚○○」身分證影本不清楚，甲○○則於97年1 月7日
    前往天福公司，自稱「林育成」而將乙○○所交付上開貨櫃
    之檢疫證明、提單等文件及「庚○○」身分證影本持交己○○，再由己○○委由不知情之良航通商有限公司（下稱良航
    公司）人員楊茗，以「庚○○」名義辦理該只貨櫃之進口報
    關事宜。97年1 月7 日該貨輪駛抵台中港後，隨即將該只貨
    櫃拖運至台中港長榮貨櫃倉儲存放。嗣於97年1 月9 日14
    時40分許，經法務部調查局南部地區機動工作組、財政部台
    中關稅局、高雄關稅局、台南縣警察局少年隊、高雄市政府
    警察局新興分局、海巡署台東查緝隊組成之專案小組會同台
    中關稅局人員，在台中港長榮貨櫃倉儲區，依海關緝私條例
    規定執行開櫃、搜索時，當場查獲夾藏於黃麻纖維（構樹皮
    ）內而以保鮮膜及牛皮紙包裝之海洛因磚90塊（合計淨重
    31,828.5公克，空包裝總重209.70公克，純度75.9％，純質
    淨重23,900.02 公克）。專案小組並於97年1 月9 日14時55
    分許，在台中市○○○○路、大墩路附近之正心兒童公園內
    ，循線緝獲乙○○、丙○○、甲○○，並扣得其三人所持用
    之門號0000000000號（MOTOROLA廠牌）、0000000000號（
    NOKIA 廠牌）、0000000000號（NOKIA 廠牌）行動電話3 具
    （上開門號申租人分別為陳美金、何財源、范錦龍）。
二、案經法務部調查局南部地區機動工作組移送臺灣高雄地方法
    院檢察署檢察官偵查起訴。
     理  由
一、證據能力：
(一)、共同被告乙○○、甲○○、丙○○各於調查時陳述關於其他
    共同被告上開犯罪過程等部分，因與其等嗣於原審具結證述
    不符，而其等先前於調查時之陳述較近於案發時間，且係對
    於案情經過情形之最初陳述，較無受外力人情及其他被告在
    場之干擾，又其等於調查時之陳述錄音內容，分經原審及本
    院勘驗在卷，亦無證據可認有何非出於自由意志陳述之情形
    ，足認上開調查陳述有較可信之特別情況，且為證明本件被
    告犯罪事實存否所必要，依刑事訴訟法第159 條之2 規定，
    認有證據能力。
(二)、證人楊茗、己○○之調查陳述，其性質雖屬傳聞證據，惟檢
    察官、被告、辯護人已於本院審理調查上開筆錄予以提示並
    告以要旨時，由檢察官、被告、辯護人表示意見，當事人或
    辯護人已知上述筆錄乃傳聞證據，而就此證據能力均表示無
    意見，即同意作為證據，且本院審酌上開筆錄作成時，較無
    人情施壓或干擾，亦無不當取供之情形，認為以之作為本案
    之證據亦屬適當，依刑事訴訟法第159 條之5 第1 項規定，
    自得為證據。
(三)、卷附之財政部高雄關稅局97年5 月8 日高普政字第09710083
    78號函送之進口報單、庚○○身分證影本、商業發票及提單
    、個案委任書，財政部台中關稅局97年5 月9 日中普政字第
    0971007066號函送之進口報單、商業發票及提單、個案委任
    書、庚○○身分證影本，自由倉儲公司97年5 月22日自字第
    0501號函送之報價單影本、入貨單影本、運貨簽收單、應收
    帳款明細表、庚○○身分證影本，法務部調查局南部地區機
    動工作組搜索扣押筆錄、扣押物品收據、扣押物品目錄表，
    丁○○入出境資訊連結作業，台灣大哥大股份有限公司97年
    7 月23日法大字第097071064 號書函，固均屬書面之傳聞證
    據，然檢察官、被告、辯護人已於本院審理調查上開書證予
    以提示並告以要旨時，由檢察官、被告、辯護人表示意見，
    當事人或辯護人已知此等書證乃傳聞證據，而就此證據能力
    均表示無意見，即同意作為證據，且本院認為以之作為本件
    論証之證據，均與待證事實具有關聯性，且無證據證明此等
    書證有何遭變造或偽造情事，作為本案之證據亦屬適當，依
    刑事訴訟法第159 條之5 第1 項規定，自得為證據。
(四)、鑑定人由審判長、受命法官或檢察官就下列之人選任1 人或
    數人充之：一就鑑定事項有特別知識經驗者。二經政府機關
    委任有鑑定職務者；鑑定之經過及其結果，應命鑑定人以言
    詞或書面報告；法院或檢察官得囑託醫院、學校或其他相當
    之機關、團體為鑑定，或審查他人之鑑定，並準用刑事訴訟
    法第203 條至第206 條之1 規定，刑事訴訟法第198 條、第
    206 條第1 項、第208 條第1 項分別定有明文。本件卷附法
    務部調查局97年3 月6 日調科壹字第09723012330 號濫用藥
    物實驗室鑑定書，雖係被告以外之人於審判外之書面陳述，
    然法務部調查局係臺灣高等法院檢察署關於毒品鑑定之概括
    選任鑑定機關，此有臺灣高等法院檢察署92年9 月9 日檢文
    允字第0921001203號函附之「臺灣高等法院檢察署檢察長概
    括選任鑑定機關表列」足參，則上開鑑定書，為刑事訴訟法
    第159 條第1 項規定之例外情形，應有證據能力。
(五)、司法警察機關因偵辦刑事案件，為蒐集或調查證據，而有實
    施通訊監察之必要者，於偵查中應由檢察官依職權或聲請核
    發通訊監察書，載明應記載事項，始得為之，其有急迫之情
    形經檢察官口頭通知先予執行通訊監察者，亦應於24小時內
    補發通訊監察書，通訊保障及監察法第5 條、第6 條、第11
    條規定已明。本件卷附之通訊監察作業監譯報告表，均係經
    臺灣高雄地方法院檢察署檢察官核發通訊監察書予以監聽錄
    音所製作，有該署檢察官通訊監察書在卷可稽，且當事人及
    辯護人均於原審準備程序明示同意其證據能力，則卷附監聽
    譯文及監聽錄音帶，自有證據能力。偵查犯罪機關依法定程
    序監聽之錄音，係以監聽之錄音帶為其調查犯罪所得之證據
    ，司法警察依據監聽錄音結果予以翻譯而製作之通訊監察譯
    文，乃該監聽錄音帶內容之顯示，此為學理上所稱之「派生
    證據」，屬於文書證據之一種。依卷附通訊監察書及通訊監
    察譯文之記載，本件治安單位所為之監聽錄音蒐證程序既屬
    合法，其所取得之證據自有證據能力（最高法院97年度台上
    字第561 號）。
二、訊據上訴人即被告乙○○、甲○○、丙○○固坦承上開時、
    地，有以庚○○名義運輸黃麻纖維（構樹皮）貨櫃進口，而
    遭開櫃查獲夾藏扣押之90塊海洛因磚等情，然均否認上開運
    輸第一級毒品等犯行；被告乙○○辯稱：伊僅幫忙丁○○辦
    理黃麻纖維（構樹皮）貨櫃進口的事情，伊不知貨櫃裡有夾
    藏海洛因。進口貨櫃之事伊有告訴甲○○、丙○○，但因丁○○未提供辦理進口所需之公司證件給伊，而第一只貨櫃已
    運抵高雄港，伊才請甲○○協助找別人名義辦理進口，後來
    甲○○告知有請他朋友幫忙進口，海運公司帳單過來，亦由
    甲○○拿給伊，租倉庫的事情也是甲○○去找的。丙○○有
    幫忙收一些傳真進口的文件給船運公司，再等船運公司回傳
    文件過來再核對、確認等報關事項云云；被告甲○○辯稱：
    當初乙○○請我幫他辦進口、報關時，貨櫃已經進口。我就
    請朋友姜裔聖幫忙，姜裔聖則拿庚○○身分證影本給我，我
    再去刻庚○○印章並以庚○○名義承租倉庫，當時是因我本
    身信用有問題才找姜裔聖幫忙，我不知進口貨櫃裡藏有海洛
    因云云；被告丙○○辯稱：因甲○○找我來一起推銷構樹皮
    ，至97年1 月初乙○○說有一些構樹皮要進口，我才幫忙接
    聽報關、進口之電話及協助傳真文件，我不知貨櫃裡藏有海
    洛因云云。經查：
(一)、上開事實欄一所示，關於被告乙○○、甲○○，如何未經證
    人庚○○之同意，以其名義承租倉庫及運輸第1 只黃麻纖維
    （構樹皮）貨櫃進口；之後再邀被告丙○○參與運輸第2 只
    黃麻纖維（構樹皮）貨櫃進口，並由丁○○在泰國將相關檢
    疫證明等資料寄交被告乙○○，乙○○取得該等資料交予被
    告甲○○，之後委由不知情之天福公司己○○、良航公司楊
    茗承辦運送、報關，被告丙○○偽稱「庚○○」與己○○洽
    談，被告甲○○則自稱「林育成」而將檢疫證明、提單等文
    件及「庚○○」身分證影本持交己○○，嗣經上開專案小組
    會同台中關稅局人員，執行開櫃、搜索時，當場查獲夾藏於
    黃麻纖維（構樹皮）內而以保鮮膜及牛皮紙包裝之海洛因磚
    90塊（合計淨重31,828.5公克），之後循線緝獲被告乙○○
    、丙○○、甲○○，並扣得其三人所持用之上開門號行動電
    話3 具等事實，業經：
 1、被告乙○○、甲○○、丙○○坦認明確，並經證人順大公司
    承辦人楊茗於調查時陳述（見偵卷第16、17頁）、證人天福
    公司承辦人己○○於調查時陳述及原審具結審述（見偵卷第
    21、22頁，原審二卷第140-144 頁），暨證人庚○○、姜裔
    聖於原審具結證述在卷（見原審二卷第145-148 頁，原審三
    卷第60 -62頁）。
 2、復有財政部高雄關稅局97年5 月8 日高普政字第0971008378
    號函送之進口報單、庚○○身分證影本、商業發票及提單、
    個案委任書（見原審一卷第53-59 頁）、財政部台中關稅局
    97年5 月9 日中普政字第0971007066號函送之進口報單、商
    業發票及提單、個案委任書、庚○○身分證影本（見原審一
    卷第61-66 頁）、自由倉儲公司97年5 月22日自字第0501號
    函送之報價單影本、入貨單影本、運貨簽收單、應收帳款明
    細表、庚○○身分證影本（見原審一卷第140-151 頁）、法
    務部調查局南部地區機動工作組搜索扣押筆錄、扣押物品收
    據、扣押物品目錄表、現場照片（見警卷第18-36 頁）附卷
    可稽。並有門號0000000000號（MOTOROLA廠牌）、00000000
    00號（NOKIA 廠牌）、0000000000號（NOKIA 廠牌）行動電
    話3 具、海洛因磚90塊扣案可證。
 3、扣案之海洛因磚90塊，經法務部調查局南部地區機動工作組
    逕送請法務部調查局鑑驗結果，確係第一級毒品海洛因無訛
    （淨重31,828.5公克，空包裝總重209.70公克，純度75.9％
    ，純質淨重23,900.02 公克），亦有該局97年3 月6 日調科
    壹字第09723012330 號濫用藥物實驗室鑑定書可憑（見偵卷
    第134 頁）。
(二)、被告三人於原審及本院上訴審雖各以其等所辯上情，為其他
    共同被告具結作證，又被告乙○○、甲○○之辯護意旨，固
    以被告等二人所認知夾藏之毒品種類並非海洛因，而係其他
    第二或三或四級毒品，應以較輕刑責之次級毒品論處；另被
    告丙○○之辯護意旨則以被告丙○○並無運輸第一級毒品之
    犯罪認知等語。然：
 1、被告乙○○為緝獲後於97年1 月10日調查時供稱：「…從我
    與『阿金』（即丁○○）認識一直到第二次見面期間」，『
    阿金』告訴我他的生意路子（亦即門路、途徑、管道）包括
    印度的愷他命、荷蘭的搖頭丸及泰國的『特產』都有。在第
    二次見面時，『阿金』就告訴我再次的進口貨櫃會有夾帶『
    東西』，我當時僅知可能夾帶的『東西』是『毒品』，但他
    沒有明確告訴我是哪一種毒品…」等語（見警卷第3 頁），
    而被告上開調查筆錄，經原審勘查錄音後製成譯文核對，調
    查筆錄記載與譯文之文字雖然不同，但語意並無二致，係根
    據詢答內容予以整理後所為之記載，並無偏離調查員與乙○○之詢答內容，且最後記載上揭文字時，調查員邊記載邊詢
    問被告意見，被告亦有所陳述，顯然經過被告之認可等情，
    此有該勘查錄音譯文可憑（見原審二卷第5-11頁），而此勘
    查錄音譯文經辯護人閱卷及提示予被告及辯護人後，被告及
    辯護人均表示「無意見」等語（見原審三卷第70頁反面）。
    又被告乙○○與調查員詢答過程，雖稱「丁○○沒有明確講
    到海洛因」，但被告亦不諱言丁○○係先提及印度的愷他命
    、荷蘭的搖頭丸等毒品，並對其稱「泰國有什麼你也都知道
    嘛！」等語（見原審二卷第5 頁之錄音譯文），又丁○○既
    已先對被告乙○○提及愷他命、搖頭丸等毒品種類，而被告
    乙○○又屬甚具社會經歷之中年男子，對於歷年來屢經大眾
    媒體傳播報導，來自泰國之海洛因毒品如何夾藏入境或如何
    在台遭警查獲等，衡情自非全無所悉。何況，丁○○對被告
    所陳「泰國有什麼你也都知道嘛！」，無非意指被告乙○○
    對於泰國知名之海洛因毒品自屬知悉而無須明講，復觀諸上
    開錄音內容之全程詢答，被告乙○○對於調查員詢問關於海
    洛因之關鍵字句，其回答用語甚為小心謹慎，且閃避說出海
    洛因，連調查員所提之「特產」用語，均僅稱「東西」之詞
    ，再參以被告乙○○係直接先與丁○○接觸謀議進口本件查
    扣貨櫃之人，而丁○○於該只貨櫃起運後之97年1 月2 日即
    出境迄本院於98年6 月2 日審理辯論終結時仍未返台，此有
    本院查詢丁○○之入出境資訊連結作業在卷可佐，則丁○○
    於該只貨櫃起運尚未運抵台中港前即已離境，而觀諸本件扣
    案上開海洛因數量龐大、價值甚鉅，丁○○與被告乙○○若
    非對於本件運輸、私運扣案海洛因毒品，已達明確認知之程
    度，丁○○啟有放心將價值甚鉅之夾藏扣案海洛因之貨櫃進
    口，全權交由被告乙○○負責。
 2、被告丙○○為緝獲後於97年1 月10日調查時供稱：「約於一
    個月前，乙○○、甲○○及我三人在甲○○住處或外面閒聊
    （確實地點我不清楚）時，乙○○曾向我與甲○○二人提及
    自進口的構樹皮中夾藏一些『東西』也不錯」等語（見警卷
    第16頁），又原審當庭播放上開筆錄之錄音光碟勘驗結果，
    亦與原審勘查錄音譯文相符，筆錄記載固亦非依據詢答內容
    逐字記錄，然係調查員根據詢答內容予以整理後所為之記載
    ，其記載並無偏離調查員與丙○○之詢答內容，此有原審勘
    驗筆錄附卷可憑（見原審二卷第210- 214頁），且其中更有
    : 「（調查員問：說要走私海洛因喔？）答：開玩笑的啊！
    」，且承認係在被告三人聊天時，由乙○○說的」等語（見
    原審二卷第201 、211 、212 頁），且被告丙○○於說出上
    情後，對於調查員詢問關於海洛因之關鍵字句，其回答謹慎
    且閃避說出海洛因，而稱「東西」之詞。然被告丙○○案發
    前係與被告乙○○、甲○○同住一處，且被告乙○○係屬在
    台負責接運本件價值甚鉅之夾藏扣案海洛因之貨櫃進口，且
    被告三人係假冒「庚○○」名義辦理進口、報關，則被告乙○○為價值甚鉅之海洛因免遭警查緝，理當會告知其他參與
    成員即被告丙○○、甲○○夾藏之毒品係屬海洛因，是被告
    丙○○於上開調查陳述中提及乙○○於聊天時有告知海洛因
    等語應可採信，僅其為應付調查員詢問而以「開玩笑」搪塞
    避責。
 3、被告乙○○、甲○○與丁○○於辦理第1 只黃麻纖維（構樹
    皮）貨櫃進口時，係冒用庚○○身分證影本，而以庚○○名
    義為收貨人，此為被告乙○○、甲○○二人所是認。被告乙○○、甲○○如確欲進口黃麻纖維（構樹皮）販賣賺取金錢
    ，並無任何違法之虞，縱未如期成立公司辦理進口手續，其
    等逕以自己名義或商請其他親朋好友充為收貨人辦理進口應
    屬簡易之事。惟被告乙○○、甲○○卻甘冒觸犯偽造文書罪
    行之危險，而透過友人姜裔聖拿取庚○○身分證影本，充當
    進口該次貨櫃之人頭，此等行徑，核非正常進口樹皮販賣可
    比。又被告乙○○、甲○○、丙○○原先之職業及關係，乃
    均從事衛浴裝修（甲○○為老闆，乙○○及丙○○各為工人
    ），均無從事進口、報關、貿易之經驗，又被告乙○○、甲○○、丙○○辦理第2 只黃麻纖維（構樹皮）貨櫃進口時，
    距離第1 只黃麻纖維（構樹皮）貨櫃進口時已經過1 個多月
    ，如被告三人就第2 只貨櫃進口確為販賣黃麻纖維（構樹皮
    ），何以未能於此次進口前申設新公司以利辦理進口，反仍
    以庚○○為人頭再度辦理黃麻纖維（構樹皮）之進口，而被
    告丙○○如確不知情，何以偽稱「庚○○」與證人己○○洽
    談，被告甲○○何以自稱「林育成」而將檢疫證明、提單等
    文件及「庚○○」身分證影本持交己○○，則被告三人辦理
    上開黃麻纖維（構樹皮）貨櫃進口，均掩飾真實身分而以人
    頭為貨主，其等逃避查緝扣案海洛因毒品之用意甚明。
 4、被告乙○○、甲○○、丙○○均明知第1 只進口之黃麻纖維
    （構樹皮）尚停置於自由倉儲公司之倉庫內仍未銷售，於丁○○提議另再進口同樣貨物銷售時，何以均未有所質疑，反
    而仍以冒用他人名義之方式再行進口，而第1 只進口貨櫃內
    之黃麻纖維（構樹皮）重量已達7,450 公斤，於滯銷情形下
    ，第2 只進口貨櫃內之黃麻纖維（構樹皮）重量竟高達15,0
    00公斤，此有上開卷附進口報單2 份可稽（見原審一卷第54
    、62頁），有違常情至明，益見被告三人之所以願與丁○○
    再進口第2 只貨櫃之同類貨物，應均屬知悉此貨櫃內有夾藏
    價值甚鉅之海洛因毒品可資獲利。至於專案小組執行監聽上
    開0000000000號、0000000000號行動電話通話紀錄之結果，
    雖發現被告等人於96年12月15日起有推銷第1 只進口貨櫃之
    黃麻纖維（構樹皮），而至96年12月21日仍無人購買等情（
    見原審一卷第73-78 頁之監聽譯文），惟被告乙○○、甲○○既已進口上開黃麻纖維（構樹皮），為支付倉庫租金、進
    口報關等費用及生活所需，其等有著手銷售亦屬正常之舉，
    尚難執為被告三人有利之認定。
 5、扣案之0000000000號行動電話，係丁○○於96年10月間交付
    被告乙○○，作為成立公司公務使用及與報關行、倉儲、客
    戶聯絡使用，被告三人均有使用，而丁○○則持0000000000
    號行動電話與乙○○聯絡，被告乙○○於第1 只貨櫃進口時
    ，將0000000000號行動電話交由被告甲○○使用，第2 只貨
    櫃進口時，交由被告丙○○使用，丁○○則將原由其持用之
    0000000000號行動電話交與乙○○，以利其與甲○○、丙○○聯絡等情，業據被告三人供述在卷，則該0000000000號行
    動電話既係丁○○交予被告乙○○再轉交被告甲○○、丙○○以供其與被告三人聯絡及成立公司、報關、倉儲、客戶所
    用，被告三人自無擅自用於國際通話之必要。惟該電話於96
    年11月2 日有來自000000000000000 號國際電話（86為中國
    國碼，21係上海區碼，66為泰國國碼，見台灣大哥大股份有
    限公司97年7 月23日法大字第097071064 號書函，見原審二
    卷第91頁）；次（96年11月3 日）日，該電話則有來自丁○○0000000000電話2 通後，再由0000000000000 號國際電話
    打入之電話1 通，該0000000000號電話隨即再於同日17時58
    分、59分回撥2 通予該國際電話；嗣於次（96年11月4 日）
    則再與丁○○0000000000電話密集通話5 通；後分別於96年
    11月8 日（1 通）、96年11月19日（3 通）、96年11月22日
    （1 通）96年11月29日（1 通）、96年12月15日（1 通）與
    000000000000號泰國電話通話，其通話時間竟長達253 、40
    1 、420 秒之久，此有該0000000000號電話通聯紀錄附卷可
    按（外放），而丁○○自96年9 月30日入境後直至97年1 月
    2 日始搭機出境，有其入出境資料附卷可按（見原審二卷第
    105 頁），則丁○○於該期間人既在國內，如被告三人僅單
    純受丁○○之託辦理進口樹皮，被告三人有何必要需與遠在
    上海、泰國之人聯絡。又被告甲○○於96年12月25日20時18
    分以000000 0000 號公用電話撥打乙○○之上開0000000000
    號電話，係以「小馬」稱呼乙○○，自稱為「小張」，有上
    揭電話監聽譯文可按（見原審一卷第79頁），被告甲○○捨
    其原持有之手機，而以公用電話撥打聯絡乙○○，並以化名
    互為稱呼，顯見其等係有避免治安單位查緝之意甚明。又被
    告乙○○於96年12月31日8 時51分許，未使用上揭00000000
    00號電話（此時此一行動電話乙○○已交付甲○○、丙○○
    持有），而改以0000000000號公用電話撥打丁○○持有之00
    00000000號電話；且因丁○○即將出國（其於97年1 月2 日
    出境），被告乙○○於通話時表示是否需帶甲○○、丙○○
    一起前來見面，丁○○則表示要乙○○交待他們就好，亦有
    上揭電話監聽譯文可按（見原審一卷第80頁），是如被告甲○○、丙○○對於進口貨櫃內夾藏海洛因毒品均不知情，被
    告乙○○何須徵詢丁○○是否要帶甲○○、丙○○到台南見
    面。至於卷附監聽譯文中，縱未錄及有關海洛因毒品之相關
    話語，但此僅屬此部分證據無從作為對被告三人不利之認定
    ，不能以此反證被告三人即無共同運輸海洛因等犯行。
 6、如上各節，被告三人雖均否認知情遭警查獲貨櫃內有夾藏海
    洛因毒品，但本院綜合上開事證予以判斷，足認被告三人有
    謀議進口黃麻纖維（構樹皮）而夾藏海洛因運輸、私運入境
    之犯意連絡，及參與分擔運輸、私運海洛因之行為甚明。
(六)、綜上所述，被告三人所辯上情，均屬事後卸責之詞，不足採
    信。被告三人所為上開運輸第一級毒品及私運管制物品進口
    等犯行，事證明確，均可認定。
三、論罪部分：
(一)、按海洛因係毒品危害防制條例第2 條第2 項第1 款所稱之第
    一級毒品，且係經行政院依懲治走私條例第2 條第4 項公告
    之「管制物品項目及其數額」甲項第4 款之管制進出口物品
    ，不限其數額，均不得私運進出口。被告乙○○、甲○○、
    丙○○利用自泰國進口貨櫃夾藏海洛因運輸、私運入境，核
    被告三人所為，均係犯毒品危害防制條例第4 條第1 項之運
    輸第一級毒品罪，及懲治走私條例第2 條第1 項私運管制物
    品進口罪。
(二)、按共同正犯，係共同實施犯罪行為之人，在共同意思範圍內
    ，各自分擔犯罪行為之一部，相互利用他人之行為，以達其
    犯罪之目的，其成立不以全體均參與實施犯罪構成要件之行
    為為要件。共同正犯之意思聯絡，不以數人間直接發生者為
    限，間接之聯絡者，亦包括在內，復不限於事前有所謀議，
    僅於行為當時有共同犯意之聯絡，於行為當時，基於相互之
    認識，不論明示通謀或相互間默示合致，以共同犯罪之意思
    參與，均屬之；而行為分擔，亦不以每一階段皆有參與為必
    要，倘具有相互利用其行為之合同意思所為，仍應負共同正
    犯之責，良以共同正犯，於合同意思範圍內，組成一共犯團
    體，團體中任何一人之行為，均為共犯團體之行為，他共犯
    均須負共同責任，初無分別何一行為係何一共犯所實施之必
    要（最高法院55年度台上字第522 號、87年度台非字第35號
    、85年度台上字第4962號、88年度台上字第2230號、第2858
    號判決、最高法院28年上字第3110號、73年台上字第1886號
    、77年台上字第2135號判例意旨參照）。參諸上開意旨，被
    告乙○○、甲○○、丙○○相互間及與丁○○間，就上開運
    輸第一級毒品、私運管制物品進口罪間，有犯意聯絡及行為
    分擔，均為共同正犯。又被告三人利用不知情之航運、報關
    、運送等人員，遂行運輸海洛因之犯行，均屬間接正犯。
(三)、被告乙○○、甲○○、丙○○以一行為觸犯上開2 罪名，為
    想像競合犯，依刑法第55條之規定，應從一重之運輸第一級
    毒品罪處斷。又被告三人另偽以「庚○○」名義充為本件夾
    藏海洛因進口之貨櫃收貨人，而另涉偽造文書部分，因與被
    告三人所犯上開運輸第一級毒品部分，在客觀上並無必然、
    密接之關聯性，亦無何高低階行為得認一行為吸收他行為之
    實質一罪關係，而刑法之牽連犯既自95年7 月1 日起已因刑
    法修正而予以刪除，是被告三人另涉之偽造文書部分，即與
    被告三人所犯上開運輸第一級毒品部分，無實質一罪或裁判
    一罪之關係，自非本件起訴效力所及，本院無從併予審理，
    併此敘明。
(四)、被告丙○○因與被告甲○○原有僱傭情誼，而應邀參與本件
    運輸第一級毒品犯行，雖其與被告乙○○、甲○○共同運輸
    海洛因而遭查扣之數量高達90塊（合計淨重31,828.5公克）
    ，但經專案小組及時查獲而致毒品尚未外流，被告丙○○參
    與本件之犯罪情節，相較於被告乙○○、甲○○之犯案情節
    為輕，若科以運輸第一級毒品罪之最低本刑「無期徒刑」尚
    嫌過重，以被告丙○○犯案情節自有情輕法重，客觀上足以
    引起一般同情而得憫恕之情事，爰依刑法第59條規定減輕其
    刑。
四、原審據以論處被告乙○○、甲○○、丙○○罪刑，固非無見
    ；惟查：
(一)、被告三人有上開事實欄之謀議進口黃麻纖維（構樹皮）夾藏
    海洛因運輸、私運入境之犯意連絡，及參與分擔運輸、私運
    海洛因之行為，係本院綜合上開事證予以判斷所得（如上所
    述），原審僅以被告乙○○、丙○○上開調查供述所稱「特
    產」、「東西」等語，遽而認定被告三人進口黃麻纖維貨櫃
    時已知夾藏海洛因等情（參原判決第6 頁之理由欄貳、二、
    (二)），自有未妥。
(二)、被告丙○○所犯本件犯罪情節，客觀上足以引起一般同情而
    得憫恕（如上所述），原審未依刑法第59條規定減輕其刑，
    亦有未合。
(三)、公訴人起訴事實所指「被告乙○○、丙○○、甲○○…，共
    同意圖營利，謀議以貨櫃進口黃麻纖維夾藏毒品之方式，自
    泰國走私海洛因進口販賣牟利」等情，經核此部分公訴意旨
    顯已起訴關於被告三人本於販賣以營利之目的而運輸（私運
    ）海洛因之犯行部分，原審就被告三人究竟有無起訴事實所
    指之販賣營利行為，未為任何論述說明，亦有未恰。
五、被告乙○○、甲○○、丙○○三人提起上訴，仍執前詞否認
    上開經本院認定之犯罪，並指摘原判決不當，雖均無理由，
    惟原判決有上述可議，自應將原判決撤銷改判。審酌被告三
    人均屬具相當社會經歷之成年人，對於海洛因之毒品危害程
    度均難諉為不知，猶與丁○○共同參與本件運輸、私運海洛
    因入境等犯行，且運輸之海洛因數量高達90塊（合計淨重31
    ,828. 5 公克，純質淨重23,900.02 公克），戕害國人身心
    健康及危害社會程度甚鉅，及被告三人犯後態度等一切情狀
    ，各量處如主文所示之刑，並依刑法第37條第1 、2 項規定
    ，各宣告褫奪公權如主文所示。末查扣案之海洛因磚90塊（
    合計淨重31,828.5公克，純質淨重23,900.02 公克），係屬
    第一級毒品，爰依毒品危害防制條例第18條第1 項前段予以
    宣告沒收銷燬；至於鑑驗滅失之海洛因既已不存在，自無宣
    告沒收銷燬。又扣案之上開海洛因磚，係以保鮮膜及牛皮紙
    包裝，此有卷附照片可憑（見偵卷第67-69 、72-74 頁），
    即毒品外包裝既係用於包裹毒品，防其裸露、潮濕，便於攜
    帶運輸，既可獨立秤重，應無沾染毒品海洛因成分或可與海
    洛因析離，自無從與海洛因併予銷燬，惟此部分既係供被告
    三人運輸海洛因所用之物，且客觀上依據經驗法則已可認定
    係屬被告三人之共犯丁○○所有，自應依同條例第19條第1
    項規定併予宣告沒收。至於扣案之門號0000000000號、0000
    000000號、0000000000號等行動電話之申租人分別為陳美金
    、何財源、范錦龍，有該等申租人基本資料可佐（外放），
    雖供被告三人與共犯丁○○聯絡之用，惟查無證據足以證明
    係被告三人或共犯丁○○所有，自不為沒收之宣告。此外，
    亦查無積極證據足認被告三人因本件運輸海洛因犯行，業已
    獲取運輸之報酬而有所得，自亦無從沒收犯罪所得，附此敘
    明。
六、公訴意旨另以「被告乙○○、丙○○、甲○○…，共同意圖
    營利，謀議以貨櫃進口黃麻纖維夾藏毒品之方式，自泰國走
    私海洛因進口販賣牟利」等語，雖已起訴認被告三人涉犯販
    賣海洛因罪嫌，然查卷附之被告三人歷次供述，均無提及有
    何意圖營利之販賣行為，又其他卷附之上開事證，亦僅能證
    明被告三人所犯上開運輸第一級毒品及私運管制物品進口等
    罪。此外，復查無其他積極證據足以佐認此部分公訴意旨所
    指販賣海洛因犯行，則被告三人被訴此部分之犯罪自難證明
    ，然公訴意旨係認此部分犯行與被告三人所犯上開運輸第一
    級毒品及私運管制物品進口等犯行間，有一行為觸犯數罪名
    之想像競合犯，屬裁判上一罪關係，爰不另為無罪之諭知，
    附此敘明。
據上論結，應依刑事訴訟法第369 條第1 項前段、第364 條、第
299 條第1 項前段，毒品危害防制條例第4 條第1 項、第18條第
1 項前段、第19條第1 項，懲治走私條例第2 條第1 項、第11條
，刑法第11條、第28條、第55條、第59條、第37條第1 、2 項，
判決如主文。
本案經檢察官許月雲到庭執行職務。
中    華    民    國    98    年    6     月    16    日
                  刑事第一庭    審判長法  官  郭雅美
                                      法  官  徐美麗
                                      法  官  張意聰
以上正本證明與原本無異。
如不服本判決應於收受本判決後10日內向本院提出上訴書狀，其
未敘述上訴理由者，並得於提起上訴後10日內向本院補提理由書
狀（均須按他造當事人之人數附繕本）「切勿逕送上級法院」。
中    華    民    國    98    年    6     月    16    日
                                      書記官  陳金卿
附錄本判決論罪科刑法條：
毒品危害防制條例第4條第1項
製造、運輸、販賣第一級毒品者，處死刑或無期徒刑；處無期徒
刑者，得併科新臺幣1千萬元以下罰金。
懲治走私條例第2條第1項
私運管制物品進口、出口逾公告數額者，處7 年以下有期徒刑，
得併科新臺幣300萬元以下罰金。


司法院資訊處製作；財團法人民間司法改革基金會備份。
